臺灣苗栗地方法院民事判決
110年度重訴字第80號
原      告  徐盛雄  

訴訟代理人  饒斯棋律師
            甘綝律師
複代理人    羅偉恆律師
被      告  陳文元  
訴訟代理人  陳正桂  
上列當事人間請求分割共有物事件，本院於民國111年8月9日言
詞辯論終結，判決如下：
    主  文
兩造共有坐落苗栗縣○○鄉○○段000○000地號土地應合併分割如附
圖所示：編號甲、面積23,623.21平方公尺土地，分歸原告所有
；編號乙、面積16,483.09平方公尺土地，分歸被告所有。
訴訟費用由兩造依附表分擔比例負擔。
    事  實
一、原告起訴主張：兩造共有苗栗縣○○鄉○○段000○000地號土地(
    下稱系爭土地)，應有部分比例如附表所示，系爭土地並無
    因物之使用目的不能分割之情形，且共有人間亦無不分割之
    約定，因兩造無法達成分割協議，爰依民法第823條、第824
    條規定，請求以現況分割系爭土地。並聲明：⑴兩造共有之
    系爭土地應予合併分割如主文第1項所示。⑵訴訟費用由兩造
    按應有部分比例負擔。
二、被告稱：同意合併分割系爭土地，並同意分得附圖編號乙部
    分。
    理  由
一、按各共有人，除法令另有規定外，得隨時請求分割共有物。
    但因物之使用目的不能分割或契約訂有不分割之期限者，不
    在此限；分割之方法不能協議決定，或於協議決定後因消滅
    時效完成經共有人拒絕履行者，法院得因任何共有人之請求
    ，命為分配；共有人相同之數不動產，除法令另有規定外，
    共有人得請求合併分割；民法第823條第1項、第824條第2項
    、第5項分別定有明文。原告主張系爭土地為兩造所共有，
    應有部分比例如附表所示，系爭土地並無因物之使用目的不
    能分割之情形，兩造亦無不分割之約定，惟無法達成分割協
    議等情，業據原告提出系爭土地登記謄本為證（卷第55至57
    頁），且為被告所不爭執，堪信為真實。則原告依上開規定
    請求合併分割系爭土地，核無不合，應予准許。
二、再按分割之方法不能協議決定，或於協議決定後因消滅時效
    完成經共有人拒絕履行者，法院得因任何共有人之請求，以
    原物分配於各共有人；民法第824條第2項第1款亦有明定。
    又共有人因共有物分割之方法不能協議決定，而提起請求分
    割共有物之訴，應由法院依民法第824條命為適當之分配，
    不受任何共有人主張之拘束；定共有物分割之方法，可由法
    院自由裁量，但以其方法適當者為限；法院裁判分割共有物
    ，須斟酌各共有人之利害關係、使用情形、共有物之性質及
    價值、經濟效用，符合公平經濟原則，其分割方法始得謂為
    適當（最高法院90年度台上字第1607號判決意旨參照）。
三、經查，系爭624地號土地上有產業道路貫穿，右側橘子園、
    左側橘子園、草莓園均為原告所有，北端與系爭621地號土
    地交界附近有溝渠，溝渠右側草莓園為被告佃農種植，工寮
    為被告所有，溝渠左側工寮為原告所有等情，業經本院於民
    國110年10月27日協同兩造及地政人員至現場履勘，並製有
    勘驗筆錄、空照圖及現場照片，及地政人員繪製之鑑定圖等
    附卷可參(卷第117至131、137頁)，且為兩造所不爭執。本
    院審酌兩造就系爭土地使用之現況，及系爭621地號土地上
    有被告與第三人之375耕地租約存在與佃農種植範圍，暨兩
    造均同意附圖所示之分割方法等一切情狀，故認附圖所示之
    分割方法即：原告取得編號甲、面積23,623.21平方公尺土
    地，被告取得編號乙、面積16,483.09平方公尺土地，應屬
    適宜，爰判決如主文第1項所示。
四、末按分割共有物之訴，原、被告之間本可互換地位，原告起
    訴雖於法有據，但被告之應訴實因訴訟性質所不得不然，所
    為抗辯自為伸張或防衛權利所必要。是本院認本件之訴訟費
    用應由兩造按附表訴訟費用分擔欄所示之比例分擔，始為公
    允，爰諭知如主文第2項所示。
五、訴訟費用負擔之依據：民事訴訟法第80條之1。
中　　華　　民　　國　　111 　年　　 8　　月　　31　　日
                  民事第一庭  法　官　黃怡玲
以上正本係照原本作成。
如對本判決上訴，須於判決送達後20日內向本院提出上訴狀（須
附繕本）。如委任律師提起上訴者，應一併繳納上訴審裁判費。
中　　華　　民　　國　　111 　年　　8 　　月　　31　　日
　　　　　　　　　            書記官  陳映綺
附表：
編號 共有人 621地號土地應有部分比例 624地號土地應有部分比例 訴訟費用 分擔比例 1 原告徐盛雄 5671/7720 18567/33423 589/1000 2 被告陳文元 2049/7720 14856/33423 411/1000